臺灣高等法院高雄分院民事判決　　　　　 95年度上字第173號
上　訴　人　庚○○
　　　　　　　　　　　　號
被上訴人　　戊○○
　　　　　　辛○○
　　　　　　甲○○
上列一人
訴訟代理人　丁○○　　住高雄市○○區○○街145-3號
被上訴人　　壬○○　　住高雄市○○區○○街126號
　　　　　　乙○○　　住高雄縣鳳山市○○路237號
　　　　　　丙○○　　住高雄縣鳳山市○○路47號
　　　　　　己○○　　住高雄市○○區○○街25號5樓
上列當事人間請求所有權移轉登記等事件，上訴人對於民國95年
7 月26日臺灣高雄地方法院94年度重訴字第86號第一審判決提起
上訴，本院於96年4 月3 日言詞辯論終結，判決如下：
    主      文
上訴駁回。
第二審訴訟費用由上訴人負擔。
    事實及理由
一、按當事人得於訴訟繫屬中，將訴訟告知於因自己敗訴而有法
    律上利害關係之第三人，民事訴訟法第65條第1 項所明定。
    本件上訴人主張被上訴人壬○○係高雄縣政府稅捐稽徵處職
    員，違法收受訴外人陳蘇韻梅繳交之稅款，被上訴人乙○○
    、丙○○係高雄縣鳳山地政事務所職員，於訴外人陳蘇韻梅
    未到場情形下竟為土地登記，依侵權行為法律關係訴請其等
    賠償上訴人之損害，而請求准許高雄縣政府稅捐稽徵處及高
    雄縣鳳山地政事務所參加訴訟云云。經查被上訴人壬○○、
    乙○○、丙○○等3 人縱受敗訴判決，亦與上訴人無關，是
    上訴人請求告知高雄縣政府稅捐稽徵處及高雄縣鳳山地政事
    務所兩機關，於法不合，先予敘明。又被上訴人壬○○、乙
    ○○未於言詞辯論期日到場，核無民事訴訟法第386 條各款
    所列情形，爰依上訴人之聲請，由其一造辯論而為判決。
二、上訴人主張：伊為訴外人陳蘇韻梅（已於89年7 月5 日死亡
    ）之夫，緣陳蘇韻梅並無出賣其所有坐落高雄縣鳳山市○○
    段452 地號土地（下稱系爭土地），且無委託被上訴人戊○
    ○、辛○○代為銷售，亦無委託被上訴人即代書己○○辦理
    系爭土地移轉登記之真意，詎被上訴人戊○○、辛○○竟於
    78年11月20日偽刻陳蘇韻梅之印章，偽造「委託代理銷售契
    約書」（下稱系爭代銷契約），收取仲介費新台幣（下同）
    15萬元，致陳蘇韻梅受有35萬元之損害，並於79年1 月間媒
    介被上訴人甲○○以300 萬元買受系爭土地，惟79年1 月22
    日所訂立之「不動產買賣契約書」（下稱系爭買賣契約）上
    「陳蘇韻梅」之簽名、印文亦非陳蘇韻梅所為，顯見前述系
    爭代銷、買賣契約均不存在；然被上訴人即高雄縣稅捐稽徵
    處職員壬○○竟違法收受非出賣人陳蘇韻梅所繳交之土地增
    值稅稅款37萬4,272 元，被上訴人己○○明知其未受委任卻
    逕行辦理系爭土地移轉登記事宜，被上訴人即高雄縣鳳山地
    政事務所職員乙○○、丙○○則在陳蘇韻梅未到場、復未委
    託他人代理之情形下，逕為系爭土地所有權之移轉登記，侵
    害陳蘇韻梅之財產權；另系爭買賣契約訂立後，被上訴人甲
    ○○並未遵期繳交買賣價金，迄今仍有第1 、2 、4 期價金
    欠繳，陳蘇韻梅已於79年3 月23日通知被上訴人甲○○解除
    契約；爰依不當得利、侵權行為、所有物返還、契約解除後
    回復原狀請求權，及繼承之法律關係提起本訴，求為判決(一)
    確認陳蘇韻梅與被上訴人戊○○、辛○○間系爭代銷契約不
    存在；被上訴人戊○○、辛○○應給付50萬元與上訴人及全
    體繼承人。(二)確認陳蘇韻梅與被上訴人甲○○間系爭買賣契
    約不存在，被上訴人甲○○應將系爭土地回復登記與上訴人
    及全體繼承人。(三)被上訴人壬○○應給付37萬4,272 元與上
    訴人及全體繼承人。(四)被上訴人乙○○、丙○○應將系爭土
    地所有權移轉登記塗銷，將土地回復登記與上訴人及全體繼
    承人，並給付100 萬元與上訴人及全體繼承人。(五)被上訴人
    己○○應給付100 萬元與上訴人及全體繼承人等情。原審為
    其敗訴之判決。其上訴聲明：(一)原判決廢棄。(二)確認訴外人
    陳蘇韻梅與被上訴人戊○○、辛○○間系爭代銷契約不存在
    ；被上訴人戊○○、辛○○應給付50萬元予上訴人及全體繼
    承人。(三)確認陳蘇韻梅與被上訴人甲○○間系爭買賣契約不
    存在，被上訴人甲○○應將系爭土地回復登記予上訴人及全
    體繼承人。(四)被上訴人壬○○應給付37萬4,272 元予上訴人
    及全體繼承人。(五)被上訴人乙○○、丙○○應將系爭土地所
    有權移轉登記塗銷，將土地回復登記予上訴人及全體繼承人
    ，並給付100 萬元予上訴人及全體繼承人。(六)被上訴人己○
    ○應給付100 萬元予上訴人及全體繼承人。(七)第一、二審訴
    訟費用由被上訴人負擔。
三、被上訴人戊○○、辛○○則以：陳蘇韻梅確有訂立系爭代銷
    、買賣契約之真意，伊等並未偽刻陳蘇韻梅印章等語；被上
    訴人甲○○則以：陳蘇韻梅表示欲出售土地，雙方才會訂立
    系爭買賣契約，伊已如期繳交定金及第1 至3 期款，至於第
    4 期款則因為陳蘇韻梅始終未配合鑑界交付土地，所以才未
    交付，但已經提存於法院等語；被上訴人乙○○、丙○○則
    以：伊已確實核對申請所有權移轉登記所檢附之身份證件、
    代理文件、資料，均與法律規定相符才准予辦理，並無不法
    等語；被上訴人己○○則以系爭買賣是真的，伊係按程序辦
    理等語，分別為抗辯。其等答辯聲明：上訴駁回。
四、上訴人主張之前開事實，為被上訴人等所否認，並以前開情
    詞置辯，茲就上訴人各項請求是否有據，判斷如下：
（一）上訴人對被上訴人戊○○、辛○○請求部分：
  １、關於代銷契約不存在與返還仲介費部分：
    (1)按確認法律關係之訴，非原告有即受確認判決之法律上利
      益者，不得提起之，民事訴訟法第247 條第1 項前段定有
      明文。所謂即受確認判決之法律上利益，須因法律關係之
      存否不明確，致原告在私法上之地位有受侵害之危險，而
      此項危險得以對於被告之確認判決除去之者而言（最高法
      院42年台上字第1031號判例意旨參照）。又基於「債之相
      對性」，除法律有特別規定外，債之關係僅存在於契約當
      事人之間（最高法院95年台上字第553 號判決意旨參照）
      。查上訴人雖主張訴外人陳蘇韻梅無訂立系爭代銷契約之
      真意，而請求確認該契約於陳蘇韻梅與被上訴人戊○○、
      辛○○間不存在云云。然依上訴人提出之系爭「委託代理
      銷售契約書」影本其內容係記載系爭土地係由不動產業主
      陳蘇韻梅委託漢邦房屋仲介有限公司（下稱漢邦公司）代
      理銷售等情（見原審卷第160 頁），是依「債之相對性」
      原則，系爭委託代理銷售契約係存在於陳蘇韻梅與漢邦公
      司間，尚與被上訴人戊○○、辛○○無涉，則上訴人前開
      所主張之法律關係中，陳蘇韻梅與被上訴人戊○○、辛○
      ○間並無何關聯，亦無法律關係存否不明確之情事，且縱
      經確認亦無法除去上訴人所主張私法上地位受侵害之危險
      ，殊無訴之利益，從而，上訴人訴請確認陳蘇韻梅與被上
      訴人戊○○、辛○○間系爭代銷契約不存在，即屬無據，
      不應准許。
    (2)系爭代銷契約既存在於陳蘇韻梅與漢邦公司間，而與被上
      訴人戊○○、辛○○無涉，故上訴人以系爭代銷契約不存
      在為由，依不當得利之法律關係，訴請被上訴人戊○○、
      辛○○返還仲介費15萬元，亦屬無據。
  ２、關於侵權行為請求賠償部分：
    (1)查訴外人陳蘇韻梅於臺灣高雄地方法院檢察署82年度偵字
      第3267號詐欺等案件（下稱系爭刑案）於82年3 月17日偵
      查中供稱：「我為了出售系爭土地，有將印鑑資料、所有
      權狀交給仲介去辦理，辛○○是仲介公司的人，我曾委託
      他向買受人甲○○收取第3 期款後拿來給我」等語，核與
      被上訴人戊○○、辛○○於同一案82年2 月9 日、同年4
      月9 日偵查中所稱：伊二人分別係漢邦公司負責人、員工
      ，漢邦公司係受陳蘇韻梅委託仲介出售系爭土地，並由辛
      ○○負責辦理等語（見該偵查卷第80、81、48頁背面、49
      、88頁），及系爭代銷契約載明「陳蘇韻梅於78年11月20
      日至79年1 月20日期間，委託漢邦公司代為尋覓買受人、
      訂約機會，以出售系爭土地」之內容相符（見原審卷第16
      0 頁系爭代銷契約影本），足見陳蘇韻梅與漢邦公司確有
      訂立系爭代銷契約之真意，並已達成意思表示合致，上訴
      人所稱陳蘇韻梅並無售屋之意思云云，並不實在。
    (2)次按當事人互相表示意思一致者，無論其為明示或默示，
      契約即為成立，民法第153 條第1 項定有明文。是以，契
      約之成立除有特約須以特定方式為之者外，僅當事人間意
      思表示一致，即可成立，至書面契約僅為證明之方法而已
      。上訴人雖又以代銷契約內之署名與陳蘇韻梅平日筆跡不
      符，印文係記載「蘇韻梅」，而非「陳蘇韻梅」，而認署
      名、印文均非真正，主張係被上訴人戊○○、辛○○所偽
      造而應負侵權行為損害賠償責任云云。但查陳蘇韻梅已與
      漢邦公司就系爭代銷契約，達成意思表示合致，業如前述
      ，則系爭代銷契約自屬合法成立，縱使該契約內陳蘇韻梅
      之署名、印文確係偽造，亦不影響系爭代銷契約之效力。
      況上訴人對其主張並未舉證以實其說，被上訴人辛○○亦
      予否認有偽造情事，自難僅憑上訴人主觀臆測，即遽認系
      爭代銷契約上陳蘇韻梅署名、印文係被上訴人戊○○、辛
      ○○所偽造，而非真正。又上開偵查案件偵查結果，檢察
      官所為不起訴處分亦同此認定，此有該貳不起訴處分書、
      台灣高等法院高雄分院檢察署82年度議字第458 號駁回再
      議處分書各1 份可稽（見原審卷第62~70 頁），堪認被上
      訴人戊○○、辛○○並無上訴人主張之偽造陳蘇韻梅署名
      、印文之不法行為。從而，上訴人依侵權行為之法律關係
      ，請求被上訴人戊○○、辛○○賠償所受損害35萬元，並
      無可採。
（二）上訴人對被上訴人甲○○請求部分：
  １、關於買賣契約不存在與回復登記部分：
    (1)上訴人主張陳蘇韻梅並無訂立系爭買賣契約之真意，又該
      買賣約書上之陳蘇韻梅署名、印文均非真正，而主張系爭
      買賣契約不存在云云。然查，陳蘇韻梅於上開偵查案件82
      年3 月17日檢察官偵查中供稱：「我確實是要出售系爭土
      地，在與被告甲○○簽訂系爭買賣契約時，我有看過內容
      才簽名的」等語（見該偵查卷第81頁），核與被上訴人甲
      ○○所抗辯情形相符。又系爭買賣契約上「陳蘇韻梅」印
      文，係與陳蘇韻梅於79年1 月23日所申請之印鑑證明相符
      等情，亦有系爭買賣契約、台灣省台南市中區戶政事務所
      南市中印證字第419 號印鑑證明影本各1 份在卷足憑（見
      原審卷第72、73、140 頁）。按印鑑登記原則上係申請人
      填具書面申請書後親自辦理，由戶政機關查驗申請人國民
      身分證、戶籍登記資料無訛後，始登載於印鑑簿並發給印
      鑑證明，其程序極為嚴謹，就該印文之真正自有相當程度
      之證明與擔保。且陳蘇韻梅於79年1 月22日，在系爭買賣
      契約上用印後，翌日復持同一印文申請印鑑登記，足資證
      明系爭買賣契約上印文之真正。且上訴人亦不爭執其已協
      同陳蘇韻梅，於79年3 月18日向被上訴人甲○○收取系爭
      買賣契約第3 期價金，並有收款收據影本1 份可證（見原
      審卷第71頁、本院卷第103 頁）），堪認陳蘇韻梅確有與
      被上訴人甲○○訂立系爭買賣契約之真意，才會受領該買
      賣價金。
    (2)依上，上訴人主張陳蘇韻梅並無訂立系爭買賣契約之真意
      ，系爭買賣契約不存在云云，既非可採，則其據以請求被
      上訴人甲○○回復系爭土地所有權登記予陳蘇韻梅之全體
      繼承人，亦屬無據。
  ２、關於解除契約、回復原狀部分：
    (1)上訴人雖主張被上訴人甲○○迄今仍未支付系爭買賣第1
      、2 、4 期價金，而陳蘇韻梅已於79年3 月23日以存證信
      函解除契約云云。惟查：被上訴人甲○○關於系爭買賣除
      第4 期價金41萬元外，均已支付等情，業據被上訴人辛○
      ○於系爭刑案82年4 月9 日偵查中證稱：系爭買賣第1 、
      2 期價金付款時，我均有在場見證等語（見系爭刑案卷第
      88頁），核與記載「陳蘇韻梅已分別於79年1 月22日、同
      年月23 日 收訖第1 、2 期價金」，並緊接於文字下方蓋
      有陳蘇韻梅印鑑章之系爭買賣契約相符（見原審卷第72頁
      ）。且被上訴人甲○○用以支付第2 期款之中央信託局股
      份有限公司高雄分公司開立之ＢＤ0000000 號金額140 萬
      元台支，係陳蘇韻梅經由台灣南區郵政管理局提示乙節，
      亦經原審函詢台灣銀行高雄分行屬實，有該行95年5 月9
      日高雄營字第09500038621 號函在卷（見原審卷第248 、
      249 頁）。而上訴人於系爭刑案82年2 月9 日偵查中亦陳
      稱：系爭買賣價金只剩41萬元尚未支付等語（見系爭刑案
      卷第47頁背面、48頁），顯見第1 、2 期價金被上訴人甲
      ○○均已支付無誤。復以陳蘇韻梅已收受被上訴人甲○○
      所繳交之第3 期價金，並出具第3 期價金收款證明，已如
      前述，衡情若甲○○尚未交付第1 、2 期價金，則陳蘇韻
      梅收受後，當先抵充未支付之款項，而非逕行充作第3期
      價金並出具之收款證明。綜上，足見被上訴人甲○○辯稱
      除第4 期價金外，其餘均已付清云云，係屬可採，則上訴
      人以此為由主張系爭買賣契約已合法解除，即屬無據。
    (2)上訴人於本院雖辯稱：上開第三期價金收據雖係伊以代理
      人名義簽名，但伊未收受價款，被上訴人甲○○交付的是
      支票影本等語。然為被上訴人甲○○所否認。且查，上訴
      人既在該收據簽名，依收據記載內容又係表示其已收收該
      第三期價款，則其空言否認自無可取；況該收據上第三項
      所載台銀高雄分行支票二張之票款31萬元、38萬元共69萬
      元，已經由上訴人庚○○名義之臺灣銀行第000000000000
      號帳戶提示兌領，有臺灣銀行96年2 月9 日函及所附支票
      影本二紙與存入憑條影本一紙可稽（見本院卷第114~117
      頁），上訴人雖承認該存入憑條是其簽名，卻又辯稱伊不
      知有無該帳戶，亦不知前是否存入伊戶頭云云（見本院卷
      第151 頁），足見所辯不實，顯無可採。
    (3)上訴人又主張被上訴人甲○○未支付第4 期價金，主張伊
      得依系爭買賣契約之約定，不經催告解除契約云云。經查
      ，關於系爭買賣第4 期價金（即尾款41萬元），買賣雙方
      雖約定應於「過戶完畢後支付」，惟因系爭土地經界所在
      不明，故雙方同時亦約定「陳蘇韻梅應鑑定界址予甲○○
      ，費用由陳蘇韻梅負擔」，此有系爭買賣契約可憑（見原
      審卷第72、73頁）；另依民法第348 條第1 項、第367 條
      規定，物之買受人雖有交付約定價金、受領標的物之義務
      ，然出賣人亦負交付其物於買受人，並使其取得該物所有
      權之義務，以上均屬買賣契約之主給付義務；則系爭買賣
      契約雖僅約定尾款之交付時期為「過戶完畢」後，然依前
      開契約整體約定內容，及考量買賣雙方義務之履行，並解
      釋當事人真意，足認系爭買賣契約所稱「過戶完畢」係指
      陳蘇韻梅應將出賣人之主給付義務履行完畢之意，故被上
      訴人甲○○辯稱所謂「過戶完畢」實際上係包括交付已確
      定經界後之土地等語，應屬可採，即陳蘇韻梅應須完成出
      賣人交付系爭土地並使甲○○取得該地所有權之義務，被
      上訴人甲○○始有支付價金尾款之義務甚明。惟上訴人之
      妻即訴外人陳蘇韻梅因遲遲未辦理鑑定界址，被上訴人甲
      ○○乃於79年3 月22日委由漢邦公司代為申請，並於同年
      4 月11日會同高雄縣鳳山地政事務所至系爭土地完成複丈
      ，再於同年月17日催告陳蘇韻梅於3 日內至漢邦公司領取
      尾款，經陳蘇韻梅於翌日收受該通知等情，有甲○○寄發
      之高雄61支郵局第100 號存證信函、掛號郵件收件回執各
      1 份可參（見原審卷第114 至116 頁），上訴人對此亦不
      爭執，堪信為真。是訴外人陳蘇韻梅既有先為給付即辦理
      土地界址鑑定並完成所有權移轉登記之義務，卻尚未履行
      完畢，即屬有可歸責於陳蘇韻梅之事由，則上訴人請求被
      上訴人甲○○先為價金尾款之支付，即非可採；又被上訴
      人甲○○於自行鑑界後，已提出並催告陳蘇韻梅領取該尾
      款，然陳蘇韻梅於收受通知後，仍遲遲未予受領，顯已陷
      於受領遲延，而屬可歸責；被上訴人甲○○於系爭買賣契
      約之履行並無可歸責之事由，則上訴人以被上訴人甲○○
      迄今仍未支付尾款為由，主張陳蘇韻梅解除契約為合法，
      自無可取，其以此請求被上訴人甲○○應將系爭土地回復
      登記與上訴人及全體繼承人云云，即屬無據。
（三）上訴人對被上訴人壬○○請求部分：
  １、上訴人主張被上訴人壬○○係高雄縣政府稅捐稽徵處職員
      ，明知被上訴人甲○○並非系爭土地出賣人即非土地增值
      稅繳款義務人，竟違法收受甲○○所繳稅款，侵害訴外人
      陳蘇韻梅財產權云云。然被上訴人壬○○則否認有不法情
      事。查修正前（即前開稅款繳納時有效）土地稅法第5 條
      之1 第1 項規定：「土地所有權移轉，其應納之土地增值
      稅，納稅義務人未於規定期限內繳納者，得由取得所有權
      之人代為繳納」，可知土地買受人亦為合法之增值稅納稅
      義務人，上訴人主張被上訴人甲○○並非系爭土地增值稅
      繳款義務人，被上訴人壬○○收取系爭土地買受人甲○○
      所繳交之土地增值稅款，侵害訴外人陳蘇韻梅財產權云，
      自無可採。
  ２、再依被上訴人甲○○提出，經被上訴人戊○○為見證人，
      且蓋有陳蘇韻梅印鑑章及上訴人不爭執其簽名為真正之79
      年3 月18日第3 期價金收款證明影本（見原審卷第71頁）
      ，及陳蘇韻梅提起前開偵查刑案時所檢附之收款憑證影本
      （見上開偵查卷第17頁）之記載，可知陳蘇韻梅已同意被
      上訴人甲○○得以已支付之土地增值稅款，扣抵應支付之
      第3 期買賣價金等情，核與被上訴人甲○○、戊○○分別
      於系爭刑案82年4 月9 日、82年3 月17日偵查中所稱：陳
      蘇韻梅遲遲不繳交土地增值稅，經我請漢邦公司代為協調
      後，陳蘇韻梅同意由我先繳交，再從第3 期價金中扣除等
      語，及陳蘇韻梅表示無力繳交土地增值稅，故同意由甲○
      ○先繳，再從第3 期價金中扣除各等語相符（見上開偵查
      卷第86、81頁），益見被上訴人壬○○收取甲○○繳交之
      土地增值稅款，並無何不法可言。從而，被上訴人壬○○
      收受甲○○繳交之前開稅款，既無任何不法，自無侵害訴
      外人陳蘇韻梅權益之情事，則上訴人依侵權行為之法律關
      係，請求被上訴人壬○○賠償陳蘇韻梅所受損害37萬4,27
      2 元與上訴人及全體繼承人，即屬無據。
（四）上訴人對被上訴人乙○○、丙○○、己○○等3 人請求部
      分：
  １、上訴人主張訴外人陳蘇韻梅並無移轉系爭土地所有權之意
      思，且未到場亦未委託被上訴人己○○辦理，然己○○竟
      擅自以代理人名義申請辦理移轉登記，而被上訴人乙○○
      、丙○○均係高雄縣鳳山地政事務所職員，未經核對身分
      證件，即違法將系爭土地移轉登記於被上訴人甲○○名下
      ，均侵害陳蘇韻梅之財產權，依侵權行為之法律關係自得
      請求賠償云云。
  ２、惟查，訴外人陳蘇韻梅生前於前開偵查案件偵查中供稱：
      「我有將印鑑證明、所有權狀交給代書辦理所有權移轉登
      記」之語（該偵查卷第80頁背面、81頁），核與被上訴人
      己○○於該偵查案中所供：「陳蘇韻梅辦理所有權移轉登
      記之證件，都是他本人交給我的」之語相符（該偵查卷第
      89頁背面），並有高雄縣鳳山地政事務所94年5 月10日鳳
      地所資字第0940005091 號 函及所附之記載委託己○○代
      理申辦所有權移轉登記事宜，並蓋有前述陳蘇韻梅印鑑章
      之土地登記申請書、土地買賣所有權移轉契約書、被上訴
      人甲○○國民身分證、土地增值稅繳款書、陳蘇韻梅印鑑
      證明、陳蘇韻梅戶口名簿、土地所有權狀等影本各1 份在
      卷可憑（見原審卷第133~ 143頁）。參以辦理上述所有權
      移轉登記所需之所有權狀原本、印鑑章、印鑑證明、戶口
      名簿等，均屬陳蘇韻梅重要之個人身分、財產資料，若陳
      蘇韻梅並無辦理之真意，豈有可能輕易交付與代書己○○
      ？顯見陳蘇韻梅上開關於有交付文件委託被上訴人己○○
      代辦土地所有權移轉登記之陳述，係屬可採；而被上訴人
      乙○○、丙○○受理該申請案件後，核對前開申請登記資
      料辦理系爭土地所有權移轉登記，其行為核與修正前即移
      轉登記時有效之土地法第73條、土地登記規則第25條、第
      36條、第37條之規定相符，並無不法可言，尚不構成侵權
      行為，則上訴人依侵權行為之法律關係，請求被上訴人己
      ○○則應給付100 萬元與上訴人及全體繼承人；被上訴人
      乙○○、丙○○應將系爭土地所有權移轉登記塗銷，將土
      地回復登記與與上訴人及全體繼承人，並給付100 萬元與
      上訴人及全體繼承人，均屬無據，不能准許。
五、綜據上述，本件上訴人前開主張均不足採，則上訴人執此主
    張而請求判決如其上訴聲明所載，均為無理由，不應准許。
    原審為上訴人敗訴之判決，並無不合。上訴意旨指摘原判決
    不當，求予廢棄改判，為無理由，應予駁回。至兩造其餘攻
    擊防禦之方法，核與判決之基礎不生影響，自不予一一論述
    ，附此敘明。
六、據上論結，本件上訴為無理由，依民事訴訟法第449 條第1
    項、第78條，判決如主文。
中　　華　　民　　國　　96　　年　　4 　　月　　17　　日
                            民事第一庭
                                審判長法官  黃金石
                                法      官  林紀元
                                法      官  林健彥
以上正本證明與原本無異。
如對本判決上訴，須於判決送達後20日內向本院提出上訴狀，其
未表明上訴理由者，應於上訴後20日內向本院提出上訴理由書（
均須按他造當事人之人數附繕本）。上訴時應提出委任律師或具
有律師資格之人之委任狀，並依附註條文規定辦理。
中　　華　　民　　國　　96　　年　　4 　　月　　17　　日
                                書  記  官  張宗芳
附註：
民事訴訟法第466 條之1 ：
對於第二審判決上訴，上訴人應委任律師為訴訟代理人，但上訴
人或其法定代理人具有律師資格者，不在此限。
上訴人之配偶、三親等內之血親、二親等內之姻親，或上訴人為
法人、中央或地方機關時，其所屬專任人員具有律師資格並經法
院認適當者，亦得為第三審訴訟代理人。
第1 項但書及第2 項情形，應於提起上訴或委任時釋明之。
